臺灣雲林地方法院民事判決
111年度簡上字第11號
上  訴  人  王櫂得  

被上訴人    施明宗  

上列當事人間請求損害賠償事件，上訴人對於中華民國110年11
月24日本院虎尾簡易庭第一審判決(110年度虎簡字第183號)提起
上訴，被上訴人並為訴之減縮，本院於民國111年3月14日言詞辯
論終結，判決如下：
    主  文
上訴駁回。
原判決主文第一項所命給付減縮為「上訴人王櫂得、原審被告周
忠憲應連帶給付被上訴人新臺幣壹拾萬元，及上訴人王櫂得自民
國一百零九年十二月十七日起，原審被告周忠憲自民國一百零九
年十二月十八日起，均至清償日止，按週年利率百分之五計算之
利息。」。
第二審訴訟費用由上訴人負擔。
    事實及理由
壹、程序方面：
一、按在第二審程序為訴之變更或追加，非經他造同意，不得為
　　之。但請求之基礎事實同一、擴張或減縮應受判決事項之聲
    明者，不在此限，民事訴訟法第446條第1項、第255條第1 
    項第2款、第3款定有明文。且上開規定，於簡易程序之第一
    審裁判之上訴程序所準用之，同法第436條之1第3項定有明
    文。經查，被上訴人在原審請求上訴人、原審被告周忠憲應
    連帶給付被上訴人新臺幣（下同）15萬元，及自起訴狀繕本
    送達翌日起至清償日止，按週年利率5%計算之利息，因原審
    被告周忠憲已清償5萬元，而於本院民國111年3月14日審理
    時就上開金額當庭改請求為10萬元，係減縮應受判決事項之
    聲明，核與前揭規定相符，應予准許。
二、上訴人經合法通知，未於言詞辯論期日到場，核無民事訴訟
    法第386 條各款所列情形，爰依被上訴人之聲請，由其一造
    辯論而為判決。
貳、實體方面：　　 
一、被上訴人起訴主張：
  ㈠訴外人蔣元偉為訴外人王志勝之姪子，王志勝借用蔣元偉名
    義於107年5月間，在雲林縣○○鎮○○○○路000號設立勝揚汽車
    商行（下稱勝揚車行），蔣元偉為勝揚車行之登記負責人，
    實為銷售人員（擔任主任），王志勝擔任經理，為實際負責
    人，渠等陸續招募上訴人、原審被告周忠憲（未上訴，該部
    分已告確定）等人為銷售人員。自107年6月間起，王志勝由
    於金錢週轉不靈，打算以詐騙手法賣車，騙取客人為購買車
    輛所交付之金錢，遂以勝揚車行實行詐騙，其等實施詐騙的
    犯罪計畫為：勝揚車行並無實車，教導銷售人員在網路上隨
    意找尋汽車照片，或是銷售人員在路邊隨意拍攝汽車照片，
    而在中古車網站上刊登賣車廣告，刻意記載較低售價，誘騙
    民眾至勝揚車行看車，俟民眾至勝揚車行時，銷售人員告知
    現場無實車，網路上刊登的車輛為法院、銀行拍賣車，需要
    繳納3萬元保證金，即可委託勝揚車行代為投標，客人同意
    委託代標後，有時會要求客人加價競標，有時會表示標不到
    ，請客人改買其他車輛，實際上勝揚車行根本沒有標（買）
    到車輛，銷售人員卻向客人謊稱有標（買）到車輛，使客人
    陷於錯誤，誤以為真的有標（買）到車輛而儘速給付價金，
    銷售人員再向客人佯稱該車的引擎或變速箱故障、車籍文件
    未到無法過戶、與當鋪有債務問題等等藉口，建議客人改買
    其他車輛（通常是勝揚車行較有利潤可圖的車），若客人不
    同意換車，需要在契約中註記勝揚車行已經告知故障情況，
    對於該車機件故障耗損不負任何維修責任，即便已經如此註
    記，勝揚車行依然拖延不交車，也不退款，最終目的在迫使
    客人同意改買其他車輛（因為成功交車後，銷售人員才能獲
    得獎金）。上訴人、原審被告周忠憲於知悉王志勝的犯罪計
    畫後，仍參與勝揚車行實施詐騙。
　㈡上訴人於107年10月23日以在網路上隨意找尋的汽車照片或是
    路邊隨意拍攝的汽車照片，在中古車網站上刊登販售汽車廣
    告（廠牌三菱、型號VERYCA、年式2015、價格13萬5,000元
    ），被上訴人目睹上開廣告後，與上訴人聯繫確認有上開廣
    告所示汽車，被上訴人遂於107年11月15日至勝揚車行欲看
    車，原審被告周忠憲即稱現場沒這台車，並稱這台車是銀行
    拍賣車，如要購買可以繳交3萬元委託勝揚車行代為標車，
    被上訴人遂交付3萬元給原審被告周忠憲並簽訂委託代理購
    買契約書（全車款均出價），委託勝揚車行代標上開廣告所
    示汽車，原審被告周忠憲即上樓接洽，又要求上訴人加價競
    標，後來原審被告周忠憲謊稱有標到上開廣告所示汽車，被
    上訴人因此受騙而與其簽訂汽車買賣合約書，約定以17萬6,
    900元購買該車，當場再交付5萬3,000元給原審被告周忠憲
    ，又於翌（16）日再去勝揚車行交付6萬7,000元給原審被告
    周忠憲（約定剩餘尾款於交車時給付），後其以該車故障為
    由，要求被上訴人加價換購其他車輛，被上訴人拒絕，王志
    勝等人依然不交車，亦不退款，被上訴人始知受騙，爰依侵
    權行為法律關係提起本件訴訟等語。
　㈢被上訴人於本院除引用原審之陳述及舉證外，並補稱：
    上訴人係刑事判決認定共犯之一，且職位為店長，自應就被
    上訴人之損害負連帶賠償責任，因原審被告周宗憲業已賠償
    5萬元，故減縮請求上訴人賠償金額為10萬元等語。
二、上訴人則以：
  ㈠向被上訴人收取的錢都是由老闆收去，且對於本件仍有疑問
    ，不願意給付等語，資為抗辯。
  ㈡上訴人於本院除引用原審之陳述及舉證外，並補稱：　
  ⒈本件刑事判決中，關於被上訴人部分，上訴人並非共犯，上
    訴人並未與被上訴人接觸過，是其他業務員與被上訴人接洽
    ，本件與上訴人無關，上訴人不應負賠償責任，原判決之事
    實認定，容有違誤。
  ⒉上訴人與勝揚車行間買賣契約已載明如不能成交必須退款，
    該等約定對上訴人而言並非空言，被上訴人未能取得退款，
    係因款項都被王志勝收走，上訴人要求王志勝退款均無果，
    上訴人並未取得任何報酬，故上訴人與王志勝無犯意之連絡
    ，不可能與渠等共同犯罪。
  ⒊按勝揚車行之規定，業務需於車輛成交交車後，方能分配酬
    金。則上訴人遭起訴之買賣交易，均係未能交車之案件，上
    訴人無法獲得任何報酬，上訴人無利可圖，如何認定故意犯
    詐欺罪之動機為何？上訴人必須努力促成成交並交車，否則
    一切均做白工，則上訴人豈可能有詐欺犯意？
  ⒋本件刑事案的全案卷證，最後到底會不會退款予客戶，是取
    決於王志勝，而依全案卷證，看不出王志勝在什麼時候決定
    退款，什麼時候決定不退款，故上訴人不可能有訛詐侵吞款
    項的犯意聯絡。且在刑事案件發生的時候，王志勝日常生活
    充滿炫富的行為，使上訴人認為其經濟狀況尚佳，所以上訴
    人不知道款項被王志勝拿去賭博輸光、不知道王志勝還不出
    錢來，如何有不法的意圖而跟王志勝共犯？自無從認定上訴
    人與王志勝具犯意聯絡關係等語，資為抗辯。
三、本件原審對於被上訴人之請求，判決全部勝訴，原審被告周
    忠憲未上訴而確定，上訴人則全部聲明不服，提起上訴，並
    聲明：㈠原判決廢棄。㈡上開廢棄部分，被上訴人在第一審簡
    易之訴及假執行之聲請均駁回。被上訴人則聲明：上訴駁回
    。並就原審請求減縮為：上訴人、原審被告周忠憲應連帶給
    付被上訴人10萬元，及自起訴狀繕本送達翌日起至清償日止
    ，按週年利率5%計算之利息。
四、茲論述如下：
  ㈠按判決書內應記載之事實，得引用第一審判決；判決書內應
    記載之理由，如第二審關於攻擊或防禦方法之意見及法律上
    之意見與第一審判決相同者，得引用之，民事訴訟法第454
    條第1項前段、第2項前段分別定有明文。此一規定，依同法
    第436條之1第3項規定，於簡易程序之第二審亦有準用。經
    查，兩造在本院審理時所主張之攻擊或防禦方法均與在原審
    提出者相同，而本院對此攻擊或防禦方法之意見及法律上之
    意見，亦與第一審判決理由相同，是原審判決理由之記載，
    均為本院所認同，並予以引用。
　㈡復按因故意或過失不法侵害他人之權利者，負損害賠償責任
    ；數人共同不法侵害他人之權利者，連帶負損害賠償責任，
    民法第184條第1項前段、第185條第1項前段定有明文。又所
    謂共同侵權行為，係指數人共同不法對於同一之損害，與以
    條件或原因之行為。加害人於共同侵害權利之目的範圍內，
    各自分擔實行行為之一部，而互相利用他人之行為，以達其
    目的者，仍不失為共同侵權行為人，而應對於全部所發生之
    結果，連帶負損害賠償責任（最高法院78年度台上字第2479
    號判決意旨參照）。
  ㈢上訴人雖另主張其自始均未與被上訴人接洽，且檢察官並未
    起訴其涉有此部分刑事犯行，上訴人自非共犯，甚且上訴人
    需於車輛成交交車後，方能分配酬金。然上訴人就本件購車
    並未獲取任何報酬，所有購車款項均由王志勝收走，上訴人
    根本無利可圖，怎麼可能會與王志勝等人共同詐欺犯罪？故
    被上訴人請求上訴人賠償其購車款之損害，實為無理由等語
    。然查，被上訴人係因看見廣告而委託勝揚車行代為購買汽
    車，所要購買的係廣告中的上開特定汽車，但該廣告的汽車
    照片是上訴人在網路上隨意找尋的汽車照片，或是路邊隨意
    拍攝的汽車照片，因此根本不可能買的到。王志勝為勝揚車
    行之實際負責人，與上訴人以不實廣告吸引被上訴人，被上
    訴人因而與上訴人聯繫，並在確認有上開廣告所示汽車後始
    前來車行，而與原審被告周宗憲接治，後才委託勝揚車行購
    買廣告中的上開特定汽車，並交付3萬元給原審被告周宗憲
    ，但實際上勝揚車行根本不可能買的到該廣告中的汽車，且
    勝揚車行實際上也沒有標到該車，渠等卻共同基於騙取被上
    訴人金錢之不法所有意圖，由原審被告周宗憲向被上訴人謊
    稱已標到、買到車輛云云，藉以催促被上訴人儘快給付價金
    ，待被上訴人分別交付5萬3,000元、6萬7,000元給原審被告
    周忠憲後，再拖延、謊稱原本標到的車輛故障，拒不交車，
    以此手法共同詐取被上訴人15萬元價金等情，業據上訴人於
    刑事案件警詢、偵訊、審理時陳述綦詳，復有雲林縣警察局
    虎尾分局108年10月2日調查筆錄、臺灣雲林地方檢察署108
    年度他字第104號108年10月2日訊問筆錄、本院109年度原訴
    字第5號審理筆錄附卷可稽，且本院109年度訴字第443、109
    年度原訴字第5、11號刑事判決亦認定上訴人犯有此部分犯
    行，僅因檢察官未起訴，而未論罪科刑，亦有該刑事判決附
    卷可考，自堪認被上訴人上開主張為真實。則揆之上開判決
    意旨，可認上訴人係共同侵權行為人，故上訴人自應對於全
    部所發生之結果，連帶負損害賠償責任，並不因上訴人有無
    實際與被上訴人接觸、有無因本件購車事件而獲取報酬，有
    無遭檢察官起訴等而異，是上訴人上開主張要乏所據，尚難
    憑採。
  ㈣綜上，原審為上訴人敗訴之判決，並依職權為假執行之宣告
    ，並無不合。上訴意旨仍指摘原判決不當，求予廢棄改判，
    要無理由，應予駁回。
五、本件事證已臻明確，兩造其餘攻擊防禦方法，經核與本判決
    之結果不生影響，爰不一一論述。 
六、據上論結，本件上訴為無理由，依民事訴訟法第454條第2項
  前段、第436條之1第3項、第449條第1項、第78條，判決如主
  文。　　
中　　華　　民　　國　　111 　年　　3 　　月　　28　　日
            民事第二庭  審判長法  官  陳秋如
                              法  官  冷明珍
                              法  官  蔡碧蓉
以上正本係照原本作成。
本判決不得上訴。 
中　　華　　民　　國　　111 　年　　3 　　月　　28　　日
                              書記官  廖錦棟